臺灣新竹地方法院刑事判決
110年度訴字第191號  
公  訴  人  臺灣新竹地方檢察署檢察官
被      告  林竣賢



上列被告因違反廢棄物清理法案件，經檢察官提起公訴（109 年
度偵字第13588號），於本院準備程序進行中，被告就被訴事實
為有罪之陳述，經合議庭裁定由受命法官獨任進行簡式審判程序
，判決如下：
    主      文
甲○○共同犯廢棄物清理法第四十六條第一款之非法清理廢棄物罪
，處有期徒刑壹年參月。緩刑參年，並應於本案確定之日起壹年
內，向公庫支付新臺幣參萬元。未扣案犯罪所得新臺幣壹萬參仟
元沒收，於全部或一部不能沒收或不宜執行沒收時，追徵其價額
。 
    事實及理由
一、乙○○（本院另行審結）、甲○○、曾永鑫(另經檢察官通緝中)
    及真實年籍不詳綽號「十四代」之成年男子均明知不得任意
    棄置有害事業廢棄物，且未經主管機關許可並取得廢棄物之
    貯存、清除及處理許可文件，不得從事廢棄物之貯存、清除
    及處理業務，竟共同基於任意棄置有害事業廢棄物及未領有
    廢棄物清除、處理許可文件，而從事廢棄物之清除、處理之
    犯意聯絡，由乙○○委託甲○○、曾永鑫及「十四代」3人，以
    每車次新臺幣(下同)1萬元之價格，至乙○○所經營址位桃園
    市○○區○○街000巷00號商行處載運有害事業廢棄物即裝有廢
    機油(含甲苯、二甲苯成分)之鐵桶及塑膠桶。甲○○、曾永鑫
    及「十四代」3人應允後，即於民國109年4月21日起至22日
    止一同駕駛車牌號碼0000-00號自用小貨車，至桃園市○○區○
    ○街000巷00號商行處載運上開裝有廢機油之鐵桶、塑膠桶，
    接續將上開有害事業廢棄物4車次(共47桶)傾倒於新竹縣新
    埔鎮義民路2段大平窩溪下游200公尺南岸處、雲林縣虎尾鎮
    不詳處所及桃園市○○區○○街000巷00號等處傾倒、棄置而處
    理之。嗣因警接獲民眾報案，並會同行政院環保署北區督察
    大隊及新竹縣政府環境保護局稽查人員前往稽查，確認甲○○
    、曾永鑫及「十四代」所非法清運之物係有害事業廢棄物，
    而查悉上情。
二、本案犯罪之證據，除應補充「車牌號碼0000-00號之車輛詳
    細資料報表、新竹縣政府環境保護局109年10月6日環業字第
    1093402850號函、非法棄置廢棄物清理處置計畫書-審查意
    見表、廢棄物處置（清理）計畫書、廢棄物清除契約書、事
    業廢棄物委託處理契約書及被告甲○○於本院準備及簡式審判
    程序時之自白（見偵查卷第66頁、第114頁、本院卷第73頁
    至第143頁、第217頁、第223頁至第224頁」外，餘均引用檢
    察官起訴書之記載（如附件）。
三、論罪科刑
  ㈠按廢棄物清理法所稱之廢棄物，分下列2種：㈠一般廢棄物：
    垃圾、糞尿、動物屍體或其他非事業機構所產生足以污染環
    境之固體或液體廢棄物；㈡事業廢棄物：1.有害事業廢棄物
    ：由事業機構所產生具有毒性、危險性，其濃度或數量足以
    影響人體健康或污染環境之廢棄物。2.一般事業廢棄物：由
    事業機構所產生有害事業廢棄物以外之廢棄物。本件被告乙
    ○○所委託丟棄之廢棄物，係使用過之廢機油鐵桶（內含有甲
    苯、二甲苯）等物質及部分桶槽採樣廢棄物之閃火點小於60
    度等，依檢測報告判定屬有害事業廢棄物等情，有北區督察
    大隊督察紀錄及檢測報告彙整附卷為憑（見偵查卷第93頁至
    第97頁），是被告甲○○任意棄置者屬於有害事業廢棄物，並
    無疑義，自該當廢棄物清理法第46條第1款所定「任意棄置
    有害事業廢棄物」之構成要件。
  ㈡又從事廢棄物清除、處理業務者，應向直轄市、縣（市）主
    管機關或中央主管機關委託之機關申請核發公民營廢棄物清
    除處理機構許可文件後，始得受託清除、處理廢棄物業務，
    廢棄物清理法第41條第1項前段定有明文。次按廢棄物清理
    法第46條第4款所規定犯罪構成要件行為，計有貯存、清除
    及處理，其中所謂「貯存」，係指事業廢棄物於清除、處理
    前，放置於特定地點或貯存容器、設施內之行為；至於「清
    除」，指事業廢棄物之收集、運輸行為，行政院環境保護署
    發布之事業廢棄物貯存清除處理方法及設施標準第2條第1款
    、第2款分別規定甚明。再按有害事業廢棄物之貯存方法，
    除生物醫療廢棄物之廢尖銳器具及感染性廢棄物外，應符合
    下列規定：一、應依有害事業廢棄物認定方式或危險特性分
    類貯存，二、應以固定包裝材料或容器密封盛裝，置於貯存
    設施內，分類編號，並標示產生廢棄物之事業名稱、貯存日
    期、數量、成分及區別有害事業廢棄物特性之標誌，事業廢
    棄物貯存清除處理方法及設施標準第7條第1項第1款、第2款
    亦分別定有明文。另按廢棄物清理法第46條第4款之未領有
    許可文件清理廢棄物罪，其犯罪主體，不以廢棄物清理業者
    為限，只要未依第41條第1項規定領有廢棄物清除、處理許
    可文件，而從事貯存、清除、處理廢棄物，即為該當（最高
    法院109年度台上大字第3338號大法庭裁定意旨參照）。查
    被告甲○○及同案被告乙○○、共犯曾永鑫及「十四代」等人，
    並未領有任何環保主管機關核發之廢棄物處理、清除許可文
    件等情，業據被告甲○○供承在卷（見本院卷第152頁），且
    依據上開說明，本罪之犯罪主體，不以廢棄物清理業者為限
    ，是同案被告乙○○未將廢機油桶，交由合法之清運公司代為
    清除、處理，卻委任被告甲○○及共犯曾永鑫及「十四代」等
    人，任意棄置於上開地點，自該當廢棄物清理法第46條第4
    款所定「未依規定領有廢棄物清除許可文件，從事廢棄物清
    除」之構成要件。
　㈢核被告甲○○所為，係違反廢棄物清理法第46條第1 款之非法
    清理廢棄物罪及同法第46條第4款前段之非法清理廢棄物罪
    。被告甲○○與同案被告乙○○及共犯曾永鑫及「十四代」等人
    就本案上開犯行有犯意聯絡及行為分擔，應論以共同正犯。
    被告甲○○以一行為同時觸犯上開2罪名，為想像競合犯，應
    依刑法第55條之規定，從情節較重之廢棄物清理法第46條第
    1款之非法清理廢棄物罪。被告甲○○係於密切接近之時間為
    之，侵害相同法益，行為間獨立性極為薄弱，依一般社會健
    全觀念，應視為數個舉動之接續施行，核為包括之一行為予
    以評價為當，應論以接續犯之一罪。
  ㈣爰以行為人之責任為基礎，審酌被告甲○○明知共犯曾永鑫及
    「十四代」未領廢棄物清除處理許可證，不可從事一般廢棄
    物及一般事業廢棄物清除處理工作，竟仍擅自與共犯曾永鑫
    及「十四代」受同案被告乙○○之託清除含有甲苯、二甲苯成
    分廢機油之有害事業廢棄物，將影響環保主管機關對於廢棄
    物清除處理之管理，若任意清運棄置，不但影響環境之維護
    ，更容易污染河川及受灌溉之農地，進而對健康之人產生致
    病之風險，其所為實屬不該，惟念其犯後坦承犯行，態度尚
    可，復兼衡被告甲○○棄置之有害事業廢棄物，皆為新竹縣政
    府環境保護局所查獲，所生危害尚非鉅大，及其自述國中畢
    業之智識程度、目前在菜市場擺攤，月收入3萬元，尚有二
    名子女待其扶養之家庭生活狀況（參被告甲○○於本院審理時
    之供述，見本院卷第223頁）及其他一切情狀，量處如主文
    所示之刑。
　㈤又被告甲○○雖於99年12月間，因妨害性自主案件，經本院以9
    9年度審訴字第771號判決判處有期徒刑4月，共四罪，應執
    行有期徒刑1年，緩刑3年，於100年1月31日確定，並於103
    年1月30日緩刑期滿，而緩刑之宣告未經撤銷，其刑之宣告
    失其效力，有臺灣高等法院被告前案紀錄表在卷可佐，素行
    尚可，本院審酌其因一時失慮致罹刑典，惟已坦承犯錯，況
    其尚有兩名子女待其扶養，兼衡其為家中之經濟支柱，倘令
    其入監服刑，將使其家庭陷入困境，且本案所造成之環境污
    染，業經同案被告乙○○委託合法之清理處置業者，處理有害
    事業廢棄物中，有上開清運計畫在卷可憑，本院衡量再三，
    認被告甲○○經此偵審程序之教訓，當已知所警惕，信無再犯
    之虞，是以本院認前揭所宣告之刑，以暫不執行為適當，爰
    併予宣告緩刑3 年，以啟自新。惟慮及被告甲○○本案之犯罪
    情節，認於前開緩刑之宣告外，仍有對之科予一定負擔之必
    要，故依刑法第74條第2 項第4 款之規定，復命被告甲○○本
    件判決確定後1年內，向國庫支付3萬元，冀使被告甲○○確實
    明瞭其行為所造成之危害，並謹記本次教訓，以收警惕之效
    。此外，倘被告甲○○未遵循本院所諭知緩刑期間之負擔，情
    節重大者，檢察官得依刑事訴訟法第476條、刑法第75條之1
    第1項第4款之規定，聲請撤銷本件緩刑之宣告，併予指明。
四、沒收：
　㈠按刑法關於「犯罪所得」之沒收，依第38條之1 規定「（第1
     項）犯罪所得，屬於犯罪行為人者，沒收之。但有特別規
    定者，依其規定。（第2 項）犯罪行為人以外之自然人、法
    人或非法人團體，因下列情形之一取得犯罪所得者，亦同：
    一、明知他人違法行為而取得。二、因他人違法行為而無償
    或以顯不相當之對價取得。三、犯罪行為人為他人實行違法
    行為，他人因而取得。（第3 項）前二項之沒收，於全部或
    一部不能沒收或不宜執行沒收時，追徵其價額。（第4 項）
    第一項及第二項之犯罪所得，包括違法行為所得、其變得之
    物或財產上利益及其孳息。（第5 項）犯罪所得已實際合法
    發還被害人者，不予宣告沒收或追徵。」規定，除擴大沒收
    之主體範圍外，亦明定犯罪所得之範圍（不限於司法院院字
    第2140號解釋，犯罪所得之物，係指因犯罪「直接」取得者
    ，而擴及於「其變得之物、財產上利益及其孳息」；另參酌
    本條立法理由略謂：「依實務多數見解，基於徹底剝奪犯罪
    所得，以根絕犯罪誘因之意旨，不問成本、利潤，均應沒收
    」等旨，故犯罪所得亦包括成本在內），並於犯罪所得全部
    或一部不能沒收或不宜執行沒收時，以「追徵價額」替代之
    。又按共同正犯之犯罪所得，沒收或追徵，應就各人所分得
    之數額分別為之；先前對共同正犯採連帶沒收犯罪所得之見
    解，已不再援用及供參考（最高法院104 年第13次刑事庭會
    議決議意旨參照），此為終審機關近來一致之見解。所謂各
    人「所分得」，係指各人「對犯罪所得有事實上之處分權限
    」，法院應視具體個案之實際情形而為認定：倘若共同正犯
    各成員內部間，對於不法利得分配明確時，固應依各人實際
    分配所得沒收；然若共同正犯成員對不法所得並無處分權限
    ，其他成員亦無事實上之共同處分權限者，自不予諭知沒收
    ；至共同正犯各成員對於不法利得享有共同處分權限時，則
    應負共同沒收之責（最高法院104年度台上字第3937 號判決
    意旨參照）。
  ㈡經查，被告甲○○於本院審理中自承共犯曾永鑫及「十四代」
    各向同案被告乙○○處各收取之2萬元，而被告甲○○僅在共犯
    「十四代」處，抽取1萬元，另於共犯曾永鑫處，抽取3,000
    元（見本院卷第223頁），是被告甲○○與共犯曾永鑫及「十
    四代」共同為本案犯行中，被告甲○○可得處分之犯罪所得為
    1萬3,000元，應依刑法第38條之1 第1 項宣告沒收，且因並
    未扣案，併依同條第3 項，宣告於全部或一部不能沒收或不
    宜執行沒收時，追徵其價額。
據上論斷，應依刑事訴訟法第273條之1第1項、第299條第1項前
段、第310條之2、第454條第2 項，判決如主文。
本案經檢察官沈郁智提起公訴，檢察官孫立婷到庭執行職務。
中    華    民    國   110    年    9     月    23    日
                  刑事第五庭  法  官  華澹寧
以上正本證明與原本無異。　　　　　　　　　
如不服本判決應於收受本判決後20日內向本院提出上訴書狀，上
訴書狀應敘述具體理由。上訴書狀未敘述上訴理由者，應於上訴
期間屆滿後20 日內補提理由書狀於本院(均須按他造當事人之人
數附繕本)「切勿逕送上級法院」。　　
中    華    民    國   110    年    9     月    23    日
                              書記官  吳羽君
附錄本案論罪法條：　　　　　　　　　　　　　　　
廢棄物清理法第46條第1款、第4款
有下列情形之一者，處1年以上5年以下有期徒刑，得併科新臺幣
1千5百萬元以下罰金：
一、任意棄置有害事業廢棄物。　　
四、未依第四十一條第一項規定領有廢棄物清除、處理許可文件
    ，從事廢棄物貯存、清除、處理，或未依廢棄物清除、處理
    許可文件內容貯存、清除、處理廢棄物。 　　　　　　　
（附件）
臺灣新竹地方檢察署檢察官起訴書
                                    109年度偵字第13588號
　　被　　　告　甲○○　
上列被告等因違反廢棄物清理法案件，已經偵查終結，認應提起
公訴，茲將犯罪事實及證據並所犯法條分敘如下：
　　　　犯罪事實
一、乙○○、甲○○、曾永鑫(另為通緝)及真實年籍不詳綽號「十四
    代」之成年男子均明知未經主管機關許可並取得廢棄物之貯
    存、清除及處理許可證，不得從事廢棄物之貯存、清除及處
    理業務，乙○○、甲○○、曾永鑫及「十四代」竟共同基於未領
    有廢棄物處理許可證，而從事有害事業廢棄物清除及處理之
    犯意聯絡，由甲○○、曾永鑫及「十四代」於民國109年4月21
    日共同駕駛車牌號碼0000-00號自小貨車，以每車次新臺幣(
    下同)1萬元之價格，受乙○○所託至其所經營址位桃園市○○區
    ○○街000巷00號商行處載運有害事業廢棄物即裝有廢機油(含
    甲苯、二甲苯)之鐵桶、塑膠桶4車次(共47桶)，甲○○、曾永
    鑫及「十四代」復於同年月21日、22日接續將上開有害事業
    廢棄物4車次(共47桶)傾倒於新竹縣新埔鎮義民路2段大平窩
    溪下游200公尺南岸處、雲林縣虎尾鎮不詳處所及桃園市○○
    區○○街000巷00號等處而處理之，嗣因警接獲民眾報案，並
    會同行政院環保署北區督察大隊及新竹縣政府環境保護局稽
    查人員於前往稽查，確認乙○○、甲○○、曾永鑫及「十四代」
    所非法處理之物係有害事業廢棄物，而悉上情。
二、案經新竹縣政府警察局新埔分局報告偵辦。
　　　　證據並所犯法條
一、證據清單及待證事實：
編號 證據名稱 待證事實 1 被告乙○○於警詢、偵查中之供述及具結證述 1、被告乙○○坦認全部犯    罪事實。 2、佐證被告乙○○、甲○○及同案被告曾永鑫等人未領有廢棄物處理許可證，猶於上開時、地非法處理有害事業廢棄物4車次(共47桶)之事實。 2 被告甲○○於警詢、偵查中之供述及具結證述 1、被告甲○○坦認全部犯    罪事實。 2、佐證被告乙○○、甲○○及同案被告曾永鑫等人未領有廢棄物處理許可證，猶於上開時、地非法處理有害事業廢棄物4車次(共47桶)之事實。  3 新竹縣政府警察局新埔分局搜索扣押物品目錄表、現場暨監視器翻拍照片26張、新竹縣政府環境保護局稽查工作紀錄1紙、行政院環保署北區督察大隊督察紀錄2紙、行政院環境保護署委託環境檢測機構樣品檢測報告2份 證明被告乙○○、甲○○及同案被告曾永鑫等人未領有廢棄物處理許可證，猶於上開時、地非法處理有害事業廢棄物4車次(共47桶)之事實。 
二、核被告乙○○、甲○○所為，均係涉犯廢棄物清理法第46條第1
    款任意棄置有害事業廢棄物罪嫌及同法第46條第4款之非法
    清除及處理廢棄物罪嫌，涉犯之2罪名間為想像競合，請從
    重論處。被告2人與共犯曾永鑫有犯意聯絡及行為分擔，請
    論以共同正犯；被告2人為圖暴利，任意棄置有害事業廢棄
    物，嚴重汙染環境，惡性重大，請均從重量刑，以示懲誡。
    另被告甲○○、曾永鑫所收取清除、處理費用共4萬元，為本
    案犯罪所得，請依刑法第38條之1第1項、第3項宣告沒收，
    於全部或一部不能沒收或不宜執行沒收時，追徵其價額。
三、依刑事訴訟法第251條第1項提起公訴。
　　此　致
臺灣新竹地方法院
中　　華　　民　　國　 110　　年　　2 　　月　　3 　　日
　　　　　　　　　　　　　　　檢　察　官　沈郁智
本件證明與原本無異